臺灣臺中地方法院刑事判決　　　　　　　100年度訴字第762號
公　訴　人　臺灣臺中地方法院檢察署檢察官
被　　　告　王政明
上列被告因偽造文書等案件，經檢察官提起公訴（99年度偵字第
20555 號），被告於準備程序中就被訴事實為有罪之陳述，受命
法官於聽取當事人之意見後，本院合議庭裁定改以簡式審判程序
審理，判決如下：
    主    文
王政明意圖為自己不法之所有，以詐術使人將本人之物交付，處
有期徒刑月。又意圖為自己不法之所有，以詐術使人將本人之
物交付，處有期徒刑貳月。又行使偽造公文書，足以生損害於公
眾及他人，處有期徒刑拾月。偽造之「水悅世界 SPA顧問公證約
聘書」上偽造之「臺灣臺北地方法院檢察署」公印文貳枚、「法
官鄭永玉」公印文壹枚、「書記官郭佳傑」公印文貳枚；偽造之
「臺灣臺北地方法院檢察署」、「法官鄭永玉」、「書記官郭佳
傑」公印各壹枚均沒收。主刑部分應執行有期徒刑壹年。
    犯罪事實及理由
一、犯罪事實：王政明為葳格雙語國民中小學（下稱葳格中小學
    ）學生之家長，黃俊江、黃昭榮、歐成彬為葳格中小學之教
    職員。王政明明知自己已無償債能力，因需要資金使用，竟
    為下列犯行：
（一）意圖為自己不法之所有，接續基於詐欺取財犯意，先於民
      國99年7月6日，在葳格中小學警衛室，向黃俊江佯稱：合
      資投標寶慶街社區大樓之消防設備工程，若標到此工程，
      可分得利潤新臺幣（下同）15萬元等語，並開立面額15萬
      元、2萬5000元之本票各1張予黃俊江作為擔保，致黃俊江
      陷於錯誤，交付 2萬元現金及匯款5000元至王政明指定之
      帳戶；次於同年月 7日，在葳格中小學警衛室，接續向黃
      俊江佯稱：上開消防設備工程標到後，有 1個保養契約會
      有10萬元之利潤，可分得5萬元等語，並開立面額5萬元、
      1萬元之本票各1張予黃俊江作為擔保，致黃俊江陷於錯誤
      ，於當日交付現金1萬元予王政明。
（二）意圖為自己不法之所有，基於詐欺取財犯意，於同年 7月
      11日，在葳格中小學警衛室，向黃昭榮詐稱：其標到 1個
      總價 100多萬元的大樓發電機工程，需要10萬元保證金，
      尚欠2萬元等語，並開立面額 2萬元之本票1張予黃昭榮作
      為擔保，致黃昭榮陷於錯誤，交付 2萬元現金予王政明。
（三）王政明因對黃俊江誆稱的投資利潤期限及對黃昭榮的借款
      還款期限即將屆至，為圖籌取款項，復意圖為自己不法之
      所有，基於詐欺取財之犯意、行使偽造公文書之犯意及行
      使偽造私文書之犯意，先於 99年7月10日至同年月25日間
      某時，在臺中市○○路 ○段之某開鎖刻印行，利用不知情
      之成年刻印員，偽造「臺灣臺北地方法院檢察署」、「法
      官鄭永玉」、「書記官郭佳傑」之公印，次於同年月25日
      至同年月28日某時，在臺中市○○區○○路198巷129號居
      處，冒用周國強名義，偽造「水悅世界顧問約聘書」之私
      文書，內容記載水悅世界願以2年1聘，月薪4萬元，1次給
      付24個月薪資之條件，招聘救生員管理顧問等不實事項，
      及偽造「水悅世界 SPA顧問公證約聘書」之公文書，並在
      上開偽造之公文書上，蓋印偽造之「臺灣臺北地方法院檢
      察署」公印文2枚、「法官鄭永玉」公印文1枚、「書記官
      郭佳傑」公印文2枚，內容記載該「水悅世界SPA顧問公證
      約聘書」已經臺灣臺北地方法院檢察署公證等不實事項，
      再於同年月25日至同年月28日某時，在葳格中小學後門旁
      ，持以行使並交付在葳格中小學擔任體育老師之歐成彬，
      並向歐成彬佯稱：有朋友開設「水悅世界」，欲聘用歐成
      彬擔任顧問，該朋友在大陸工作，其需要飛機票之費用及
      上開約聘書之公證費用等語，致歐成彬陷於錯誤，在99年
      7月21日、22日及28日，交付及匯款 1萬7000元、2萬7000
      元、3萬 2000元予王政明，足以生損害於臺灣臺北地方法
      院檢察署、司法院對於人員管理之正確性及周國強、歐成
      彬之權益。嗣王政明向歐成彬借得款項後，並未歸還黃俊
      江、黃昭榮，復基於個人投機之心理，將錢用以購買樂透
      而花費殆盡。嗣因王政明始終無法兌現承諾，且未能歸還
      款項，黃俊江等人始知受騙。王政明於有偵查犯罪職權之
      機關及公務員知悉其犯罪前，主動向臺灣臺中地方法院檢
      察署自首上揭詐欺取財、行使偽造公文書、私文書之犯行
      ，而接受裁判，並主動提出「臺灣臺北地方法院檢察署」
      、「法官鄭永玉」、「書記官郭佳傑」之公印各 1枚，供
      檢察官扣押在案，因而查悉上情。
二、本案證據：
（一）被告王政明於檢察官偵查、本院行準備程序及審理時之自
      白。
（二）證人黃俊江、黃昭榮、歐成彬於檢察官偵查時之證詞。
（三）被告王政明開給黃俊江面額分別為15萬元、2萬5000元、5
      萬元、1萬元之本票影本共4紙、被告王政明開給黃昭榮面
      額2萬元之本票影本1紙。
（四）扣案被告王政明偽造之「水悅世界 SPA顧問公證約聘書」
      、「水悅世界顧問約聘書」各1份。
（五）扣案被告王政明偽造之「臺灣臺北地方法院檢察署」、「
      法官鄭永玉」、「書記官郭佳傑」公印各1枚。
三、論罪科刑：
（一）核被告王政明就犯罪事實（一）、（二）所為，均係犯刑
      法第339條第1項之詐欺取財罪、就犯罪事實（三）所為，
      係犯刑法第 339條第1項詐欺取財罪、同法第216條行使第
      210條之偽造私文書罪、同法第 216條行使第211條之偽造
      公文書罪。按刑法上之接續犯，係指以單一行為，經數個
      階段，持續侵害同一法益而言（最高法院 97年度臺上320
      號判決參照），被告就犯罪事實（一），係以單一行為，
      分階段持續侵害黃俊江的法益，為接續犯，僅成立 1個詐
      欺取財罪。公訴意旨認被告對黃俊江、黃昭榮犯詐欺取財
      罪部分，均成立詐欺取財罪之接續犯，然被告係分別侵害
      黃俊江、黃昭榮的法益，其法益並非同一，且無時間、空
      間的密接性，無從成立接續犯，應予敘明。被告利用不知
      情之成年刻印人員偽造「臺灣臺北地方法院檢察署」、「
      法官鄭永玉」、「書記官郭佳傑」公印，為間接正犯。被
      告偽造「臺灣臺北地方法院檢察署」、「法官鄭永玉」、
      「書記官郭佳傑」公印及公印文之行為，為偽造「水悅世
      界 SPA顧問公證約聘書」之公文書的階段行為，被告偽造
      「水悅世界 SPA顧問公證約聘書」之公文書及偽造「水悅
      世界顧問約聘書」之私文書後復持以行使，其偽造之低度
      行為，分別為行使之高度行為所吸收，均不論罪。被告以
      一行為同時行使偽造公文書、行使偽造私文書，並向歐成
      彬詐欺取財，為想像競合犯，應從一重以行使偽造公文書
      罪論處。被告行使偽造私文書部分，公訴意旨雖未論及，
      然與起訴之行使偽造公文書及詐欺取財部分，有想像競合
      犯裁判上一罪關係，本院應併予審理。被告就犯罪事實（
      一）、（二）之 2個詐欺取財罪及就犯罪事實（三）之行
      使偽造公文書罪，犯意各別，應分論併罰。
（二）被告王政明於有偵查犯罪職權之機關及公務員知悉其犯罪
      前，主動向臺灣臺中地方法院檢察署自首上揭詐欺取財、
      行使偽造公文書、私文書之犯行，而接受裁判，本院審酌
      被告自首犯罪，減少司法資源的浪費，爰均依刑法第62條
      前段規定，減輕其刑。
（三）爰審酌被告王政明已有詐欺取財之刑事前案紀錄等情，有
      臺灣高等法院被告前案紀錄表在卷可稽，堪認其品行不佳
      ，並斟酌被告年輕體健，卻未能以正當途徑滿足個人需求
      ，一再以詐欺取財方式，騙取他人財物，更以行使偽造公
      文書及行使私文書作為詐術手段，誆騙被害人財物，惡性
      更顯重大，被告向歐成彬詐得財物後，亦未思及用以歸還
      黃俊江、黃昭榮之借款，復因投機心理，將之用以購買樂
      透，致黃俊江、黃昭榮、歐成彬所受損害，無一獲得填補
      ，更足以認定被告並無腳踏實地的本性，被告雖然坦承犯
      行，並要求與被害人黃俊江、黃昭榮、歐成彬進行和解，
      本院亦依其請求，安排其與被害人至臺中簡易庭進行調解
      ，被害人黃俊江、黃昭榮、歐成彬亦撥參加調解，願意
      釋出善意，雙方因而調解成立，有本院調解程序筆錄在卷
      可稽，然被告於調解成立後，並未依調解內容加以履行，
      致被害人等迄今損害仍未獲填補，難認被告犯後態度良好
      等一切情狀，分別量處如主文所示之刑，並定其應執行之
      刑，以示懲儆。
（四）偽造之「水悅世界 SPA顧問公證約聘書」上偽造之「臺灣
      臺北地方法院檢察署」公印文 2枚、「法官鄭永玉」公印
      文1枚、「書記官郭佳傑」公印文2枚；扣案偽造之「臺灣
      臺北地方法院檢察署」、「法官鄭永玉」、「書記官郭佳
      傑」公印各 1枚，分別屬於偽造之印文、印章，爰均依刑
      法第 219條規定宣告沒收之。至於被告王政明偽造之「水
      悅世界 SPA顧問公證約聘書」之公文書及「水悅世界顧問
      約聘書」之私文書，固係被告供上開犯罪所用之物，然已
      因行使交付予歐成彬，而屬歐成彬所有，本院無從為沒收
      之諭知，附此說明。
四、依刑事訴訟法第273條之1第1項、第299條第1項前段、第310
    條之2、第454條第1項，刑法第216條、第210條、第211條、
    第 339條第1項、第55條前段、第62條前段、第51條第5款、
    第 219條，刑法施行法第1條之1第1項、第2項前段，判決如
    主文。
中    華    民    國   100    年    7     月    13    日
                  刑事第二庭  法  官  陳  得  利
以上正本證明與原本無異。
如不服本判決應於收受判決後10日內向本院提出上訴書狀，並應
敘述具體理由；其未敘述上訴理由者，應於上訴期間屆滿後20日
內向本院補提理由書（均須按他造當事人之人數附繕本）「切勿
逕送上級法院」。
                              書記官  吳  慕  先
中    華    民    國   100    年    7     月    13    日
附錄本案論罪科刑法條全文：
中華民國刑法第216條
行使第210條至第215條之文書者，依偽造、變造文書或登載不實
事項或使登載不實事項之規定處斷。
中華民國刑法第210條
偽造、變造私文書，足以生損害於公眾或他人者，處 5年以下有
期徒刑。
中華民國刑法第211條
偽造、變造公文書，足以生損害於公眾或他人者，處1年以上7年
以下有期徒刑。
中華民國刑法第339條第1項
意圖為自己或第三人不法之所有，以詐術使人將本人或第三人之
物交付者，處5年以下有期徒刑、拘役或科或併科1千元以下罰金
。
中華民國刑法施行法第1條之1
中華民國94年1月7日刑法修正施行後，刑法分則編所定罰金之貨
幣單位為新臺幣。
94年1月7日刑法修正時，刑法分則編未修正之條文定有罰金者，
自94年1月7日刑法修正施行後，就其所定數額提高為30倍。但72
年6月26日至 94年1月7日新增或修正之條文，就其所定數額提高
為3倍。